臺灣屏東地方法院民事判決
110年度訴字第688號
原      告  江基豊  
訴訟代理人  陳隆勛  
被      告  江金山  
訴訟代理人  叢琳律師  
            陳欽煌律師
上列當事人間請求返還土地等事件，本院於民國111年3月1日言
詞辯論終結，判決如下：
    主      文
原告之訴及假執行之聲請均駁回。
訴訟費用由原告負擔。
    事實及理由
一、原告主張：坐落屏東縣○○鄉○○段000地號土地（下稱系爭土
    地）為原告所有，被告所有之同段162建號建物（門牌號碼
    為同鄉保安路48之1號，下稱系爭房屋）占用系爭土地，並
    無合法權源，原告得依民法第767條規定，請求被告將上開
    房屋除去，將土地交還原告。又被告占用系爭土地，受有相
    當於租金之利益，並無法律上之原因，致原告受損害，原告
    得依民法第179條規定，按土地申報地價年息百分之8，請求
    被告償還105年11月至110年10月間之不當得利價額共新台幣
    （下同）61,800元，及於返還土地前按月償還1,030元等語
    ，並聲明：㈠被告應將坐落系爭土地上之系爭房屋除去，將
    土地返還原告。㈡被告應給付原告61,800元，並自110年11月
    11日起至返還前項土地之止，按月給付原告1,030元。㈢原告
    願供擔保請准宣告假執行。
二、被告則以：系爭土地前為原告之父所有，系爭房屋係得原告
    之父同意而興建，則被告占用系爭土地自有合法權源，原告
    請求被告拆屋還地，洵屬無據等語，資為抗辯，並聲明：㈠
    原告之訴及假執行之聲請均駁回。㈡如受不利之判決，被告
    願供擔保請准宣告免為假執行。 
三、下列事項，為兩造所不爭執（見本院卷第230至231頁），並
    有戶籍資料、土地及建物登記謄本、異動索引、地籍圖謄本
    、建物測量成果圖、屏東縣枋寮鄉公所110年12月7日枋鄉建
    設字第11031669100號函所附建造執照卷宗在卷可稽（見本
    院卷第23至27、37、38、67至145、183至225頁），堪認為
    真實：
　㈠原告之父江茂盛與被告同為江海連之子。
　㈡重測前屏東縣○○鄉○○○○段000地號土地（下稱重測前845地號
    土地），前為江海連與徐香共有，應有部分各為3/6。嗣徐
    香之所有權應有部分於49年10月15日移轉登記為徐文所有，
    江海連之所有權應有部分於56年8月9日移轉登記為江茂盛所
    有，徐文之所有權應有部分又於64年9月11日移轉登記為江
    茂盛所有。重測前845地號土地於65年9月17日分割（分筆）
    新增845-1地號，再於73年5月15日分割（分筆）新增845-2
    、845-3地號，845-2地號土地於78年重測後為同鄉中寮段49
    1地號土地（即系爭土地），於110年2月23日由原告辦畢分
    割繼承登記。
　㈢重測前屏東縣○○鄉○○○○段000地號土地，前為江海連所有，於
    56年8月9日移轉登記為被告、江金福、江金城、江金市、江
    金星、江金源、江金藏、江茂基、江完結、江金國、江茂竹
    共有，應有部分各為1/11。江金城之所有權應有部分於62年
    10月25日移轉登記為江明、江清共有（應有部分各1/22），
    江金藏之所有權應有部分於63年3月25日移轉登記為江茂盛
    所有。
　㈣重測前屏東縣○○鄉○○○○段000○000地號土地之所有權人（共有
    人）即江茂盛與被告、江金源、江金福、江金市、江金星、
    江茂基、江完結、江金國、江茂竹、江明、江清等12人，共
    同於65年間出具土地使用權同意書，同意江茂盛、被告、江
    金星、江金市於上開2筆土地建造4間連棟加強磚造2層樓房
    ，經枋寮鄉公所核發建造執照，編號A1、A2、A3、A4房屋之
    起造人依序為江茂盛、被告、江金星、江金市。其中編號A2
    房屋於80年9月24日由被告辦畢所有權第一次登記，即同鄉
    中寮段162建號建物（門牌號碼同鄉安樂村保安路48之1號，
    即系爭房屋）。
四、按所有人對於無權占有或侵奪其所有物者，得請求返還之。
    對於妨害其所有權者，得請求除去之。有妨害其所有權之虞
    者，得請求防止之。無法律上之原因而受利益，致他人受損
    害者，應返還其利益。雖有法律上之原因，而其後已不存在
    者，亦同。民法第767條第1項、第179條分別定有明文。是
    以，本件爭點即為：系爭房屋占用系爭土地，有無合法權源
    ？本院判斷如下：
　㈠按繼承人自繼承開始時，除本法另有規定外，承受被繼承人
    財產上之一切權利、義務。但權利、義務專屬於被繼承人本
    身者，不在此限。民法第1148條第1項定有明文。又土地所
    有權人出具土地使用同意書，將土地交付他人占有，同意該
    他人使用，則該他人即因所有權人之同意而有使用土地之權
    利，於基於該同意所生之法律關係消滅前，尚難謂該他人為
    無權占有。
　㈡經查：江茂盛為重測前845地號土地之所有權人，其於該土地
    分割（分筆）前之65年間，與同段846地號土地之共有人共
    同出具土地使用權同意書，同意於上開2筆土地上建造包括
    系爭房屋在內之4間連棟樓房等情，業據前述。嗣重測前845
    地號土地分割（分筆）出系爭土地，江茂盛上開同意之效力
    並未因而受有影響，系爭房屋自有占用系爭土地之合法權源
    。江茂盛於106年10月21日死亡後，原告為其繼承人，並繼
    承取得系爭土地之所有權，有土地登記謄本、異動索引、戶
    籍資料附卷可稽（見本院卷第25、38、131、225頁），則基
    於江茂盛上開同意所生之法律關係（包括系爭土地由系爭房
    屋占用之負擔），即由原告因繼承而承受，於該法律關係消
    滅前，被告以系爭房屋占用系爭土地，具有正當權源，並非
    無權占有；被告受有占用系爭土地之利益，亦非無法律上之
    原因，而不成立不當得利。從而，原告依民法第767條規定
    ，請求被告除去系爭土地上之系爭房屋、返還系爭土地，及
    依民法第179條規定，請求被告返還占用系爭土地所生不當
    得利，均屬無據。
五、綜上所述，本件原告依民法第767條、第179條規定，請求：
    ㈠被告應將坐落系爭土地上之系爭房屋除去，將土地返還原
    告，㈡被告應給付原告61,800元，並自110年11月11日起至返
    還前項土地之止，按月給付原告1,030元，為無理由，應予
    駁回。原告之訴既經駁回，其假執行之聲請已失所附麗，應
    併予駁回。
六、據上論結，本件原告之訴為無理由，依民事訴訟法第78條，
    判決如主文。
中　　華　　民　　國　　111 　年　　3 　　月　　15　　日
                  民事第二庭    法  官  李珮妤
正本係照原本作成。
如不服本判決，應於收受送達後20日內向本院提出上訴書狀，其
未表明上訴理由者，應於提出上訴後20日內向本院補提理由書狀
（須按他造當事人之人數附繕本）。如委任律師提起上訴者，應
一併繳納上訴審裁判費。
中　　華　　民　　國　　111 　年　　3 　　月　　15　　日
                                書記官  張婉郁